【裁判字號】    92,交聲,282
【裁判日期】    921225
【裁判案由】    違反道路交通管理處罰條例聲明異議
【裁判全文】
臺灣桃園地方法院交通事件裁定                   九十二年度交聲字第二八二號
    原處分機關 交通部公路總局新竹區監理所中壢監理站
    異  議  人
    即受處分人  甲○○
右列受處分人因違反道路交通管理處罰條例案件，對於交通部公路總局新竹區監理所
中壢監理站於中華民國九十二年六月二十四日所為壢監裁字第裁五三－Ｄ九Ａ二四○
四四一號裁決，聲明異議，本院裁定如左：
        主  文
原處分撤銷。
甲○○不罰。
        理  由
一、交通部公路總局新竹區監理所中壢監理站裁決意旨略以：「緣桃園縣警察局交通
    隊調查，認係異議人（甲○○）『起步車未讓直行車先行』違規，遂以桃警局交
    字第Ｄ九Ａ二四○四四一號通知單舉發之。本站遂依前開違規事實，爰依道路交
    通管理條第四十五條第一項第十款、違反道路交通管理事件統一裁罰基準及處理
    細則第四十一條第四項規定裁決「新台幣陸佰元整，並記違規點數一點。」等語
    。
二、異議人陳稱︰「本案車禍當日業經交通隊陳國安先生現場處理在案，事發今年三
    月十八日中午十二時許，事隔二月有餘，五月三十日突然接警員劉奕豐先生『舉
    發違規通知』：隨即於六月二日，申覆陳述甚詳，而警局竟然不聽不採：說：當
    時橫越復興路至中光路，未顯示方向燈及注意前後左右車輛與行人：丁字路口前
    （既無分隔線（方格內）亦無閃黃燈之標誌）之復興路上之方格，顯示目的何在
    ，本人機車行至方格中，突見右方白色轎車飛駛而來（七Ｔ－一九五六），我即
    停止，讓其先行，隨即壓上本人右腳，住院月餘，變成殘廢，否則可能會被轎車
    撞死，請問轎車行經Ｔ字路口前之方格，是否應減速慢行，讓行人及機車通過，
    今日本人壓傷成廢，而轎車卻安然無事：本人不服：」等語。
三、按交通事件之舉發人，其地位殆與刑事訴訟案件告訴人或告發人之地位無異，是
    不能僅以其陳述，執為不利行為人之認定，其陳述是否與事實相符，尚須調查其
    他證據以資審認，始得為不利行為人之認定。經查：（一）、本件原處分機關之
    認定異議人甲○○有前述於「起駛前，不讓行進中之車輛優先通行」之違規事實
    ，據桃園縣警察局九十二年六月九日桃警交字第○九二○○四八○○九號函說明
    二、「：本案聞君於九十二年三月十八日十二時駕駛ＪＵＫ－七二三號（ＩＵＫ
    －七二三號之誤）重機車在中壢市○○路與中光路口肇事，本分局交通隊調查，
    肇事當時聞君駕駛重機車起步欲橫越復興路往中光路方向行駛，與復興路直行之
    自小客車發生碰撞，依據道路交通安全規則第八十九條第一項第六款：『起步前
    應顯示方向燈，注意前後左右有無障礙或車輛行人，並應讓行進中之車輛行人優
    先通行。』，本局員警據以舉發交通違規並無不當：」等，可知係由桃園縣警察
    局交通隊依據當日發生車禍之雙方當事人於警訊之陳述及到場處理車禍警員繪製
    之道路交通事故現場圖、道路交通事故調查報告表研判而告發，進而舉發上開交
    通違規事由而填製八九桃警局交字第Ｄ九Ａ二四○四四一號違規通知單之警員劉
    奕豐於九十二年九月三日本院調查時亦證稱「：全桃園縣的交通案件，送到交通
    隊交安組審核分析之後，經過我們分隊長鄭蓮池、組長林明寬，隊長劉崇信，還
    有我分析後，才開出告發單，是依據雙方的筆錄、現場圖、現場照片：依甲○○
    的筆錄所述起步橫越中光路方向行駛於雙黃線上見到劉先生的小客車，有說要讓
    對方先走，但是根據現場圖的撞擊點跟劉君講的話：『我行至肇事地點時突然有
    一輛機車，我見狀立即煞車，致其右前車頭與我左前車腳碰撞肇事』，自小客車
    行使內側車道，再以雙黃線對照過去，車禍地點在劉君自小客車的車道上，所以
    研判甲○○可能是在中線停不穩又起步才撞上，所以就開單告發：」；（二）雖
    然異議人甲○○於異議狀及九十二年三月二十二日警訊、九十二年七月十八日偵
    查及九十二年七月三十日本院調查時稱「：本人機車行至方格中，突見右方白色
    轎車飛駛而來（七Ｔ－一九五六），我即停止，讓其先行，隨即壓上本人右腳：
    」（九十二年六月三十日異議狀）、「：我行至復興路中時，我見有輛自小客七
    Ｔ－一九五六號由復興路往中美路方向行駛第一車道而來，我見狀即於靠近雙黃
    線處暫停欲讓其先行，不料當我停止約貳至參秒後，該自小客七Ｔ－一九五六行
    駛而來致其左前車角撞及我車右側車身，其左前輪壓到我右腳而肇事：」九十二
    年三月二十二日警訊）、「：我已騎行至路中間了，碰到之前，我見被告（指劉
    政宏）車速快，我停住車子，他就撞上我，車子壓到我的腿：」（九十二年七月
    十八日偵查）、「：當時我騎機車從復興路五十五號直行要到中光路，到復興路
    與中光路口看見一部小客車從右邊快速開過來，我立刻煞停，小客車車輪還是輾
    過我右腳，機車小客車沒有相撞：」（九十二年七月三十日本院調查）等語，然
    而證人劉政宏於九十二年三月十八日中午十二時駕駛車號七Ｔ－一九五六號自用
    小客車沿桃園縣中壢市○○路往中美方向行駛，駛近復興路與中光路之無號誌交
    岔路口時，與由對向車道路旁騎樓駛出橫越復興路車道駛至雙黃線之異議人甲○
    ○騎駛之ＩＵＫ－七二三號重型機車發生相撞等情，已據證人劉政宏於九十二年
    三月十八日警訊、九十二年七月十八日偵查及九十二年七月三十日本院調查時證
    述「：我行至肇事地點時，突然有輛重機ＩＵＫ－七二三由我左側往中光路方向
    行駛而來，我見狀立即剎車並向右側閃，但已來不及，致其右側車頭與我車之左
    前車角碰撞：」、「：我開車自復興路往中美路開，行經肇事地點突然看見告訴
    人（即異議人甲○○）自我左手邊騎出來，現場沒有紅綠燈，他衝出來後，我車
    左前方與其機車碰撞後，我即下車處理：」、「小客車左前方撞到機車右邊車頭
    ，機車倒地壓到機車騎士的腳：我在十公尺遠處看見機車從左邊騎過來：不知道
    ，只知機車很快衝出來：我車左邊是建物，機車是從建物前路旁騎出來：」等語
    甚詳，並有道路交通事故現場圖及道路交通事故調查報告表影本在卷可稽，經本
    院調閱九十二年度壢交簡字第一五二四號（劉政宏過失傷害案）卷附之車禍現場
    及車損照片（附於九十二年度偵字第一一四四○號卷第十六頁至第十七頁），七
    Ｔ－一九五六號自用小客車左前車燈下方有擦撞痕跡，左前車門近左前車輪處有
    凹損，機車右側車頭受損，機車向右倒在小客車左前輪旁，地上有機車之油漬，
    是異議人甲○○所述其機車已在停止狀態之詞並不足採，惟據卷附之道路交通事
    故現場圖及道路交通事故調查報告表，車禍現場之復興路與光中路口為無燈光號
    誌之Ｔ字路口，復興路為雙向四車道，七Ｔ－一九五六號自小客車與ＩＵＫ－七
    二三號重型機車發生相撞之地點則係在通過二車道即距離路邊八．八公尺遠之Ｔ
    字型交岔路口內，可知異議人甲○○自路旁騎樓下騎駛機車出來橫越復興路車道
    往中光路方向行駛，而於通過車道騎至岔路口中時與對向車道駛至之自小客車發
    生碰撞，非甫起步即與行進中之車輛發生碰撞，而本件車禍案件經送台灣省桃園
    縣區車輛行車事故鑑定委員會鑑定，研判之肇事經過：「甲○○駕駛重機車於九
    十二年三月十八日十二時，於肇事地中壢市○○路旁橫越道路，適右側有劉政宏
    駕駛自小客車沿復興路駛至，二車碰撞而肇事：」，鑑定意見則為：「甲○○駕
    駛重機車橫越道路為肇事主因。劉政宏駕駛自小客車疏未注意車前狀況為肇事次
    因。」，有台灣省桃園縣區車輛行車事故鑑定委員會九十二年十一月二十一日府
    車鑑桃字第九二一二二八號函送之鑑定意見書影本一份在卷可稽，益徵異議人甲
    ○○係於騎機車橫越車道時與對向駛至之直行車輛發生碰撞，而非證人劉奕豐前
    所述之「：研判甲○○可能是在中線停不穩又起步才撞上」，是知異議人甲○○
    前述行為與道路交通管理處罰條例第四十五條第一項第十款之「：起駛前，不讓
    行進中之車輛、行人優先通行」規定之違規行為尚屬有間，從而裁決機關僅憑舉
    發單位之單一指述，未審酌其他事由是否符合法條規範之意旨逕行裁處異議人甲
    ○○罰鍰新台幣六百元，記違規點數一點，自有未合，應依法撤銷，而既無其他
    證據證明異議人甲○○確實於九十二年三月十八日中午十二時騎機車在中壢市○
    ○路與中光路口有「起步車未讓直行車先行」之違規情事，本院自應為裁定異議
    人甲○○不罰。
四、據上論斷，應依道路交通管理處罰條例第八十七條第二項、道路交通案件處理辦
    法第二十條前段裁定如主文。
中      華      民      國    九十二    年    十二    月    二十五    日
                                      臺灣桃園地方法院交通法庭
                                              法  官  林 婷 立
右正本證明與原本無異。
如不服本裁定，應於裁定送達後五日內向本院提出抗告狀。
                                              書記官  楊 鳳 滿
中        華        民        國   九十二   年   十二   月    二十六    日


司法院資訊處製作；財團法人民間司法改革基金會備份。
